【裁判字號】    97,交易,131
【裁判日期】    980519
【裁判案由】    過失傷害
【裁判全文】
臺灣屏東地方法院刑事判決             97年度交易字第131號
公  訴  人  臺灣屏東地方法院檢察署檢察官
被      告  乙○○○
上列被告因過失傷害案件，經檢察官提起公訴（97年度偵字第63
17號），本院判決如下：
    主  文
乙○○○無罪。
    理  由
壹、證據能力部分：
    按被告以外之人於審判外之言詞或書面陳述，除法律有規定
    者外，不得作為證據，刑事訴訟法第159 條第1 項固有明定
    ；惟被告以外之人於審判外之陳述，雖不符刑事訴訟法第15
    9 條之1 至第159 條之4 之規定，而經當事人於審判程序同
    意作為證據，法院審酌該言詞陳述或書面陳述作成時之情況
    ，認為適當者，亦得為證據，當事人、代理人或辯護人於法
    院調查證據時，知有刑事訴訟法第159 條第1 項不得為證據
    之情形，而未於言詞辯論終結前聲明異議者，視為有前項之
    同意，同法第159 條之5 亦定有明文。查證人即告訴人甲○
    ○於警詢及偵訊時之陳述、屏東縣政府警察局里港分局警員
    所製作之道路交通事故現場圖及道路交通事故調查報告表(一)
    (二)、寶建醫療社團法人寶建醫院開立之診斷證明書、臺灣省
    高屏澎區車輛行車事故鑑定委員會之鑑定意見書，雖均屬被
    告以外之人於審判外之言詞或書面陳述，惟檢察官、被告均
    不爭執其證據能力，於本院言詞辯論終結前亦均未聲明異議
    ，本院審酌上開證據資料製作時並無違法取供及證明力明顯
    過低之瑕疵，以之作為證據應屬適當，揆諸前開規定，認前
    揭證據資料有證據能力。
貳、實體認定部分：
一、公訴意旨略以：緣告訴人即共同被告甲○○於民國97年5 月
    17日19時45分許，騎乘車號PDM-511 號重型機車，沿屏東縣
    鹽埔鄉○○○路（即省道臺24線公路）由東向西行駛，被告
    乙○○○亦同向在前行走於中正東路上，甲○○應注意車前
    狀況並隨時採取必要之安全措施，乙○○○亦應注意行人應
    靠右行走，且依當時路面無缺陷、無障礙物、視距良好等情
    況，並無不能注意之情事，雙方竟均疏未注意及此，待甲○
    ○行駛至該路段44號前時，因未及時發現未靠右行走之乙○
    ○○，致閃避不及而撞上乙○○○，造成甲○○受有右橈骨
    遠端骨折臉部1 公分撕裂傷等傷害，乙○○○則受有右脛骨
    、腓骨骨折、頭部外傷及雙肩、胸部與背部挫傷等傷害，因
    認被告乙○○○涉犯刑法第284 條第1 項之過失傷害罪嫌（
    共同被告甲○○所涉過失傷害犯行，另經本院判決處拘役20
    日確定）。
二、按犯罪事實應依證據認定之，無證據不得認定犯罪事實；不
    能證明被告犯罪者，應諭知無罪之判決，刑事訴訟法第154
    條第2 項及第301 條第1 項分別定有明文。次按事實之認定
    ，應憑證據，如未能發現相當證據，或證據不足以證明，自
    不能以推測或擬制之方法，為裁判基礎；且認定犯罪事實所
    憑之證據，雖不以直接證據為限，間接證據亦包括在內，然
    而無論直接證據或間接證據，其為訴訟上之證明，須於通常
    一般之人均不致有所懷疑，而得確信其為真實之程度者，始
    得據為有罪之認定，倘其證明尚未達到此一程度，而有合理
    之懷疑存在而無從使事實審法院得有罪之確信時，即應由法
    院為諭知被告無罪之判決，有最高法院40年臺上字第86 號
    、76年臺上字第4986號判例意旨可資參照。另按告訴人之告
    訴係以使被告受刑事追訴為目的，是其陳述是否與事實相符
    ，仍應調查其他證據以資審認，亦有最高法院52年臺上字13
    00號判例意旨可資參照。
三、公訴意旨認被告乙○○○涉有過失傷害之犯行，無非以告訴
    人即共同被告甲○○於警詢及偵訊中之指述、寶建醫療社團
    法人寶建醫院開立之診斷證明書、道路交通事故現場圖及道
    路交通事故調查報告表(一)(二)、現場照片6 張及臺灣省高屏澎
    區車輛行車事故鑑定委員會高屏澎區第970699號鑑定意見書
    為其主要論據。
四、訊據被告乙○○○固坦承其於前揭時、地與騎乘機車之甲○
    ○發生交通事故（下稱本事故），甲○○並因而受傷之事實
    ，惟堅決否認有何過失行為，辯稱：當時伊有靠右邊護欄走
    ，沒有走在車道上，伊是因為被撞到後才倒臥在偏左邊的地
    方等語。經查：
  (一)告訴人即共同被告甲○○於前揭時、地騎乘車號PDM-511 號
    重型機車，於客觀上並無不能注意之情事，竟疏未注意車前
    狀況，致其機車撞擊同向行走至該處之被告乙○○○，告訴
    人甲○○與被告乙○○○均因而倒地，被告乙○○○受有右
    脛骨、腓骨骨折、頭部外傷及雙肩、胸部與背部挫傷等傷害
    ，告訴人甲○○則受有右橈骨遠端骨折臉部1 公分撕裂傷之
    傷害之事實，除經告訴人甲○○坦認屬實，亦為被告乙○○
    ○所不否認，另有道路交通事故現場圖、道路交通事故調查
    報告表(一)(二)、寶建醫療社團法人寶建醫院診斷證明書、財團
    法人屏東基督教醫院診斷證明書各1 份、現場及車損照片6
    張（以上見警卷第15至16頁、第20至25頁）附卷足證，堪信
    屬實。
  (二)按行人應在劃設之人行道行走，在未劃設人行道之道路，應
    靠邊行走，道路交通安全規則第133 條定有明文。查本事故
    路段於由東向西即被告與告訴人共同行向之車道，係以白虛
    線之標線分隔為雙車道，且未繪設快慢車分隔線，路面外側
    邊緣則繪有白實線之邊線，惟邊線外即為白色水泥護欄，並
    無劃設人行道一事，有上開道路交通事故現場圖、道路交通
    事故調查報告表(一)(二)及現場照片編號1 至4 共4 張在卷可佐
    ；而該路段之行人倘攀越上開邊線外之水泥護欄，有1 步道
    連接通往河堤之臺階，拾級而上後可達河堤上之人行步道之
    情，固有該路段之照片4 張存卷可考（見本院卷第43至44頁
    ），惟河堤上之人行步道究非屬本事故路段之道路範圍內，
    是行人於本事故路段，確無人行道可供行走之事實，已堪認
    定。故本件首應審究者，為被告乙○○○是否有未靠邊行走
    之事實，而對告訴人甲○○之受傷結果為有過失。
  (三)經查，告訴人甲○○於警詢、偵訊時固指稱：伊騎車行經事
    故地點時，因天色昏暗，伊之行向車道亦無路燈，伊雖有開
    路燈，但未發現車道上有行人，待發現時已經撞上被告了，
    被告不應行走於外快車道上等語（見警卷第2 至3 頁、偵卷
    第5 頁）。惟告訴人既係因自身疏未注意車前狀況而撞上步
    行之被告，且於警詢時亦自承：被告如何步行，伊均沒有印
    象等語（見警卷第3 頁左面），是由告訴人於事故發生前對
    路況之注意程度以觀，告訴人實未能確知被告之位置為何，
    憑告訴人所述尚難認定被告並未靠邊行走、而係行走於車道
    上之情。至臺灣省高屏澎區車輛行車事故鑑定委員會復以告
    訴人於警詢之陳述為佐證資料，逕認被告未靠邊行走為肇事
    次因云云，其鑑定所憑之證據資料既非無瑕疵，所生之鑑定
    意見是否與事實相符，原非無疑。
  (四)又被告遭告訴人車號PDM-511 號機車撞擊後，係倒臥於該路
    段之外側車道上一事，雖有上開現場照片編號1 在卷可佐；
    惟2 移動中之物體相撞擊後，其最初撞擊發生點與最末靜止
    處之相對距離，原將受各該物體之形狀、材質、重量、移動
    速率、移動方向及撞擊角度等因素之交錯影響，倘欠缺上開
    因素之數據，自難由物體之最末靜止處精確推算出最初之撞
    擊發生點。況被告與告訴人均非無生命之物體，本事故路段
    亦非完美之平面，邊線外更有足作為障礙物之水泥護欄，被
    告經撞擊後至倒地前，曾否因己力控制或外物擦撞而影響其
    最終倒臥位置，亦屬不得而知。是徒以被告之倒臥地點，顯
    無從斷定其原先係行走於外側車道上。
  (五)另告訴人之車號PDM-511 號機車刮地痕之起始處，係在距路
    面邊線1.4 公尺處之外側車道上，並向右前方延續16.8公尺
    ，該機車於刮地痕停止處係車頭朝東（即告訴人原行向之反
    方向）並以機車之右側倒地一事，固有上開道路交通事故現
    場圖及現場照片編號2 、5 、6 等附卷供參；惟刮地痕乃道
    路損壞痕跡之一種，係車體與道路相關表面不正常接觸之結
    果，是該距路面邊線1.4 公尺之刮地痕起始位置，至多能表
    示其為車號PDM-511 號機車車體首次與道路接觸之處，亦即
    於該處機車業因撞擊致車體傾斜（傾倒）刮擦路面，是該處
    顯非該機車撞擊被告之點。而上開刮地痕究係車號PDM-511
    號機車何側、何處之車體與道路接觸所造成，該機車於倒地
    停止前又曾否經過碰撞翻轉等情，卷內則乏證據可資證明，
    自難僅以上開刮地痕之起始處及延伸方向，即推算告訴人與
    被告發生撞擊之位置亦係位於車道上，遽認被告未緊靠護欄
    及路面邊線行走為有過失。
五、綜上，公訴人所提證據，不足為被告於本事故發生時未靠邊
    行走而為有過失之認定，所指出證明之方法，亦無從說服本
    院形成被告有罪之心證，此外復查無其他積極證據足認被告
    有何過失傷害之犯行，參諸上開第二項說明，即應為被告有
    利之認定，而諭知無罪之判決。
據上論斷，應依刑事訴訟法第301 條第1項，判決如主文。
本件經檢察官潘國威到庭執行職務。
中    華    民    國    98    年    5     月    19    日
                  刑事第三庭  審判長法  官  吳永宋
                                    法  官  趙家光
                                    法  官  李珮妤
以上正本證明與原本無異。
如不服本判決應於收受判決後10日內向本院提出上訴書狀，並應
敘述具體理由；其未敘述上訴理由者，應於上訴期間屆滿後20日
內向本院補提理由書（均須按他造當事人之人數附繕本）「切勿
逕送上級法院」。
中    華    民    國    98    年    5     月    19    日
                                    書記官  劉淑蓉


司法院資訊處製作；財團法人民間司法改革基金會備份。
